【裁判字號】    99,訴,901
【裁判日期】    991123
【裁判案由】    違反毒品危害防制條例
【裁判全文】
臺灣臺南地方法院刑事判決               99年度訴字第901號
公  訴  人  臺灣臺南地方法院檢察署檢察官
被      告  王晴
上列被告因違反毒品危害防制條例案件，經檢察官提起公訴（99
年度毒偵字第951號），被告於準備程序中就被訴事實為有罪之
陳述，本院合議庭裁定改依簡式審判程序審理，判決如下：
    主  文
王晴施用第一級毒品，處有期徒刑陸月，如易科罰金，以新臺幣
壹仟元折算壹日。扣案之第一級毒品海洛因壹包（含包裝袋壹只
，驗前淨重零點伍陸公克，驗後淨重零點肆陸公克）沒收銷
燬之；注射針筒貳支、束帶壹條、美納水玖瓶，均沒收。
    事實及理由
一、被告王晴所犯係死刑、無期徒刑、最輕本刑為3年以上有期
    徒刑以外之罪，其於準備程序中就前揭被訴事實為有罪之陳
    述，經告知簡式審判程序之旨，並聽取其與公訴人之意見後
    ，本院裁定進行簡式審判程序，合先敘明。
二、本件犯罪事實及證據，均引用檢察官起訴書之記載（如附件
    ），就事實部分補充：「嗣因王晴之父王文東察覺王晴於自
    家住處施用海洛因而報警處理，經警據報到場並徵得王晴及
    王文東之同意，於民國99年5月11日上午0時50分許，在王晴
    上揭住處搜索，扣得第一級毒品海洛因1包（檢驗前淨重
    0.356公克，檢驗後淨重0.346公克）、注射針筒2支、束帶1
    條及美納水9瓶，而悉上情」，並就證據部分增列：「被告
    於本院審理時之自白」。
三、按毒品危害防制條例於民國92年7月9日修正公布，自93年1
    月9日施行，其中第20條、第23條將施用毒品之刑事處遇程
    序，區分為「初犯」及「5年內再犯」、「5年後再犯」。依
    其立法理由之說明：「初犯」，經觀察、勒戒或強制戒治後
    ，應為不起訴處分或不付審理之裁定；經觀察、勒戒或強制
    戒治執行完畢釋放後，「5年內再犯」者，因其再犯率甚高
    ，原實施之觀察、勒戒及強制戒治既已無法收其實效，爰依
    法追訴或裁定交付審理。至於經觀察、勒戒或強制戒治執行
    完畢釋放後，「5年後再犯」者，前所實施之觀察、勒戒或
    強制戒治已足以遮斷其施用毒品之毒癮，為期自新及協助其
    斷除毒癮，仍適用「初犯」規定，先經觀察、勒戒或強制戒
    治之程序。從而依修正後之規定，僅限於「初犯」及「5年
    後再犯」2種情形，始應先經觀察、勒戒或強制戒治程序。
    倘被告於5年內已再犯，經依法追訴處罰，縱其第3次（或第
    3次以上）再度施用毒品之時間，在初犯經觀察、勒戒或強
    制戒治執行完畢釋放5年以後，惟其已不合於「5年後再犯」
    之規定，且因其已於「5年內再犯」，顯見其再犯率甚高，
    原實施觀察、勒戒或強制戒治，已無法收其實效，即應依該
    條例第10條處罰（最高法院95年度第7次刑事庭會議及97年
    度第5次刑事庭會議決議、97年度台非字第540號判決、98年
    度台非字第12號判決參照）。
四、次按少年受保護處分或刑之執行完畢或赦免3年後，或受不
    付審理之裁定確定後，視為未曾受各該宣告，少年事件處理
    法第83條之1第1項固定有明文，惟毒品危害防制條例就毒品
    案件處理程序言，為少年事件處理法之特別法，應優先適用
    毒品危害防制條例之相關規定，故凡依該條例規定執行觀察
    、勒戒完畢釋放，為不付審理之裁定確定後，再犯施用毒品
    罪者，即屬「再犯」，不因行為人初犯或再犯施用毒品罪係
    14歲以上未滿18歲之少年，而認可援引少年事件處理法第83
    條之1第1項規定，將年滿18歲後所犯視同「初犯」（94年少
    年法院（庭）庭長法官業務研討會法律問題提案第18號研討
    結論參照）。準此以觀，毒品危害防制條例就初犯、5年內
    再犯之認定，不因行為人係少年或成年人而有別，少年時期
    之施用毒品紀錄、所受之觀察勒戒、強制戒治、追訴處罰或
    保護處分仍應予列入計算。查被告前因違反毒品危害防制條
    例之施用毒品案件，經依臺灣高雄少年法院91年度少調字第
    1295號裁定執行觀察、勒戒後，因認無繼續施用毒品傾向，
    於民國91年11月27日執行完畢釋放，復於前述觀察、勒戒執
    行完畢5年內之92年間，因施用毒品案件，經依臺灣高雄少
    年法院92年度少調字第1553號裁定執行觀察、勒戒後，因認
    無繼續施用毒品傾向，於93年3月19日執行完畢釋放等情，
    有臺灣高等法院被告前案紀錄表在卷可查，是被告於少年時
    期初犯經觀察、勒戒執行完畢釋放後，5年內已再犯上開施
    用毒品罪，揆諸前開說明，本案自應依法追訴處罰。
五、查海洛因屬毒品危害防制條例第2條第2項第1款所規定之第
    一級毒品，核被告所為，係犯毒品危害防制條例第10條第1
    項施用第一級毒品罪。被告持有第一級毒品，復進而施用，
    其持有第一級毒品之低度行為，應為施用第一級毒品之高度
    行為所吸收，不另論罪。本院審酌被告施用毒品，足以戕害
    其身心，滋生其他犯罪，惡化治安，嚴重損及公益，且被告
    前曾犯施用毒品經觀察勒戒執行完畢，竟再為本件施用毒品
    犯行，顯見其不思悔改，自制力亦顯不佳；惟另考量其施用
    毒品行為於本質上係屬自我戕害行為，反社會性之程度應屬
    較低等一切情狀，酌情量處如主文所示之刑，並諭知易科罰
    金折算標準，以資懲儆。扣案之白色粉末1包，經送檢驗結
    果，確為第一級毒品海洛因（檢驗前淨重0.356公克，檢驗
    後淨重0.346公克），有高雄市立凱旋醫院濫用藥物成品檢
    驗鑑定書在卷可稽，應依毒品危害防制條例第18條第1項前
    段之規定，宣告沒收銷燬；另包裝毒品之包裝袋1只，因與
    其上所殘留之毒品難以析離，且無析離之實益與必要，應視
    同毒品，一併沒收銷燬之；至送驗耗損部分之毒品因已滅失
    ，爰不另宣告沒收銷燬，附此敘明。另扣案之注射針筒2支
    、束帶1條及美納水9瓶，為被告所有供犯本罪所用之物，業
    據其自承在卷，爰依刑法第38條第1項第2款之規定，宣告沒
    收。
據上論斷，應依刑事訴訟法第299條第1項前段、第273條之1第1
項、第310條之2、第454條第2項，毒品危害防制條例第10條第1
項、第18條第1項前段，刑法第11條、第41條第1項、第38條第1
項第2款，判決如主文。
本案經檢察官李白松到庭執行職務。
中    華    民    國    99    年    11    月    23    日
                  刑事第十二庭  法  官  郭瓊徽
以上正本證明與原本無異。
如不服本判決應於收受本判決後10日內向本院提出上訴書狀，並
應敘述具體理由。其未敘述上訴理由者，應於上訴期間屆滿後20
日內向本院補提理由書狀（均須按他造當事人之人數附繕本）「
切勿逕送上級法院」。
                                書記官  曾郁芳
中    華    民    國    99    年    11    月    26    日
附錄
毒品危害防制條例第10條
施用第一級毒品者，處六月以上五年以下有期徒刑。
施用第二級毒品者，處三年以下有期徒刑。


司法院資訊處製作；財團法人民間司法改革基金會備份。
